【裁判字號】    93,簡上,59
【裁判日期】    950321
【裁判案由】    竊盜
【裁判全文】
臺灣士林地方法院刑事判決              93年度簡上字第59號
公  訴  人  臺灣士林地方法院檢察署檢察官
上  訴  人  丙○○
即  被  告
上列上訴人即被告因竊盜案件，不服本院士林簡易庭93年度士簡
字第488 號，中華民國93年4 月9 日第1 審簡易判決（聲請簡易
判決處刑案號：93年度偵字第2036號），提起上訴，本院管轄之
第2 審合議庭認不應以簡易判決處刑，爰改依通常程序為第1 審
判決如下：
    主  文
原判決撤銷。
丙○○無罪。
    理  由
一、聲請簡易判決處刑意旨（與起訴有同一效力）略以：緣民國
    93年2 月21日為農曆2 月初2 ，即民間信仰之土地公聖誕，
    乙○○遂於93年2 月20日晚間，將家中所供奉之木質濟公神
    像及濟公所持之葫蘆瓶依習俗放置於臺北縣淡水鎮○○街22
    2 巷1 號對面福德宮（即土地公廟）之神案上，並於翌日前
    往土地公廟協助慶典之舉行。丙○○於同年月21日上午7 時
    55分許，進入福德宮內，見神案上有濟公及葫蘆瓶，竟基於
    為自己不法所有之意圖，將濟公及葫蘆瓶由神案上拿到地上
    ，已將濟公裝入所攜帶之袋子內並欲裝入葫蘆瓶時，為乙○○發現並喝止，因而未得手，經通知福德宮管理委員會主委
    甲○○處理並報警，而查獲上情，因認被告丙○○涉犯刑法
    第320 條第3 項、第1 項之竊盜未遂罪嫌。
二、按犯罪事實應依證據認定之，無證據不得認定犯罪事實；又
    不能證明被告犯罪者，應諭知無罪之判決，刑事訴訟法第15
    4 條第2 項及第301 條第1 項分別定有明文。而所謂認定犯
    罪事實之證據，係指足以認定被告確有犯罪行為之積極證據
    而言，該項證據自須適合於被告犯罪事實之認定，始得採為
    斷罪資料，如未能發現相當證據，或證據不足以證明，自不
    能以推測或擬制之方法，以為裁判之基礎；至刑法上之竊盜
    罪，主觀上須具有意圖為自己或第三人不法之所有之犯意，
    客觀上趁人不注意之際，而竊取他人所有之物為其成立要件
    ，最高法院29年上字第3105號、40年臺上字第86號、30年上
    字第846 號及23年上字第1892號判例意旨參照。
三、查公訴人據以認定被告涉有上述竊盜犯行，無非係以證人即
    被害人乙○○及證人即福德宮主委甲○○之證述，並有被害
    人乙○○出具之贓物領具及現場照片等為其論據，惟訊據上
    訴人即被告固不否認有將濟公神像及葫蘆瓶由神案上取下，
    並將濟公神像裝入其袋內，惟堅決否認有何公訴人指訴之竊
    盜犯行，辯稱：當天伊在取走前有擲茭問過神明，祂說伊可
    以將濟公神像請走，因濟公是邪神，伊要將濟公請到淡水媽
    祖廟去鎮壓，伊沒有偷濟公神像等語。經查：
    (一)被告於警詢之初即供稱因濟公係吃喝嫖賭之神，不是正神
      ，伊要把濟公請到別的廟等語（見偵查卷第5-6 頁），而
      證人乙○○於本院審理時證稱：伊看到被告拿濟公神像時
      ，問她為何要拿，她說是朋友託她來拿，伊再重問她，她
      仍說同樣的話，伊告訴被告神像係伊的，被告之反應就開
      始罵濟公神像，說祂是邪神，不可以放在廟裡（見本院卷
      第168 頁），證人甲○○於本院審理時結證稱：伊問被告
      怎麼可以到我們廟裡偷神像，被告說土地公廟是正神，濟
      公是邪神，所以土地公廟不可以放濟公神像，不可以拜濟
      公神像（見本院卷第176 頁），足認被告於為證人乙○○
      、甲○○發現時即否認有竊取系爭濟公神像之犯行，而被
      告所辯取走濟公神像係因濟公是邪神，要將濟公神像帶往
      媽祖廟鎮壓，其行徑固與常理有違，惟查：被告思想呈現
      過度宗教及政治意念，但無怪異之明顯妄想，現實感可，
      心理測驗亦顯示被告之個性較自我為中心，傾向自我主張
      ，容易有獨特想法及行為，行事固執缺乏彈性，除此之外
      ，被告之社會功能及處理自己事務之能力皆可。被告平時
      即有宗教及政治方面之特立獨行之言行，本案之犯罪事實
      亦與宗教信仰有關，故被告犯本案之行為應與平時之個性
      有關等情，有行政院國軍退除役官兵輔導委員會臺北榮民
      總醫院94年6 月16日北總精字第0940035106號函檢附之精
      神狀況鑑定書附卷可參（見本院卷第129-131 頁），而被
      告平日對宗教與政治之論點，亦有其獨到之處，其於偵查
      中供稱：祭拜邪神會影響人之磁場，像以色列人祭拜巴力
      神，巴力神為邪神，導致以色列滅亡，濟公拿葫蘆瓶裝酒
      ，亦是邪神，伊將濟公神像取走是因熱愛中華民族。伊不
      知道乙○○、甲○○為何要拜火鶴花，在密宗，其代表男
      性生殖器，只有特種行業才會供奉火鶴花等語（見偵查卷
      第36頁），其復於本院供稱：伊有幫美國寫伊拉克方案，
      美國才賣我國最先進武器，此點請法院向CNN 詢問。伊有
      跟胡錦濤部下聯絡，此部分可詢問國防部岳天將軍。伊等
      朱鎔基5 年，因而負債1 百多萬，伊向美國請求保護等語
      （見本院卷第39頁），而被告提出之答辯書狀，內容亦多
      記載其與朱鎔基之搏鬥過程（見偵查卷第40-48 頁、本院
      卷第197 頁），綜上足認被告因其對宗教及政治之狂熱思
      想及本身之個性影響，其對於宗教、政治之是非之辨別能
      力，本即較一般正常人為低，其所為已難與一般正常人相
      比擬，是被告辯稱因濟公為邪神，而請走濟公神像，欲送
      往媽祖廟鎮壓之辯解，依被告對宗教之特殊見解來判斷，
      並非無據，是被告取走濟公神像時，主觀上應無為自己不
      法所有之意圖。
    (二)證人乙○○及甲○○於本院審理時均證稱：當天是土地公
      廟聖誕，廟裡有慶典，土地公廟信眾很多等語（見本院卷
      166-176 頁），是被告取走濟公神像及葫蘆瓶時，其是否
      有竊取上開物品之犯意，實非無斟酌之餘地，蓋一般行竊
      者，於行竊時均係趁人不注意之際，以隱密之手段為之，
      以免遭人發覺，被告若有竊取系爭神像之犯意，衡諸常理
      ，自不會選擇在光天化日土地公廟信徒眾多之情況下，下
      手行竊，否則，被告一著手即遭信徒發現犯行，況被告亦
      稱其取走濟公神像前，有擲筊問神明，係神明准許伊取走
      神像等語，被告倘有竊取系爭神像之犯意，當必於著手竊
      取前先環視四方，確定無人注意之際始行下手，始符情理
      ，實不可能在大庭廣眾下，擲筊問卜後，於眾目睽睽情形
      ，光明正大取走神像，是由被告與常人不符之行止，顯見
      其取走濟公神像時，主觀上並無竊盜之不法犯意。
    (三)至被害人乙○○出具之贓物認領保管單及福德宮照片、神
      桌照片、監視器翻拍照片等證據（見偵查卷第13-15 頁、
      19-22 頁），無從證明被告於取走濟公神像及葫蘆瓶時，
      主觀上有為自己不法所有之意圖，尚不足作為認定被告有
      竊盜犯行之積極證據。綜上所述，被告客觀上縱有將濟公
      神像及葫蘆瓶自神案上取下，並將濟公神像裝入袋內之事
      實，惟其主觀上係認濟公為邪神，欲將該神像請至媽祖廟
      鎮壓，並無意圖為自己不法所有而竊取該神像之犯意，核
      其所為尚與刑法竊盜罪之構成要件有間，且查無何積極證
      據足資證明被告有何公訴人指訴之竊盜犯行，是被告所辯
      並無竊取系爭神像之犯行等語，應堪採信，被告犯罪尚屬
      不能證明。被告上訴意旨否認犯罪，為有理由，原審判決
      未審酌至此，所為量處被告罪刑之判決，即有不當，自應
      由本院將原判決撤銷，改為被告無罪之諭知。又簡易案件
      之上訴由地方法院管轄之第2 審合議庭辦理，如認應為無
      罪判決之諭知，係屬刑事訴訟法第451 條之1 第4 項但書
      第3 款之情形，應依同法第452 條之規定，逕依第一審通
      常程序為無罪判決之諭知，附此敘明。
據上論斷，應依刑事訴訟法第455 條之1 第1 項、第3 項、第36
9 條第1 項前段、第452 條、第301 條第1 項，判決如主文。
本案經檢察官曾勁元到庭執行職務。
中    華    民    國    95    年    3     月    21    日
                  刑事第四庭審判長法  官  謝靜恆
                                  法  官  周明鴻
                                  法  官  高雅敏
以上正本證明與原本無異。
如不服本判決，應於判決送達後10日內，向本院提出上訴狀。
                            書記官  丁梅芬
中    華    民    國    95    年    3     月    21    日


司法院資訊處製作；財團法人民間司法改革基金會備份。
